臺灣新北地方法院刑事判決
111年度金訴字第799號
公  訴  人  臺灣新北地方檢察署檢察官
被      告  高振文


上列被告因違反洗錢防制法等案件，經檢察官提起公訴（110年
度偵字第33396、38980號、111年度偵字第3631號），本院判決
如下：
    主  文
高振文犯如附表二所示之罪，各處如附表二罪刑主文欄所示之刑
。應執行有期徒刑壹年捌月。
    事  實
一、高振文於民國110年1月25日下午5時57分前不久某時許，基
    於參與犯罪組織、意圖為自己不法所有之三人以上共同詐欺
    取財及掩飾、隱匿詐欺犯罪所得去向、所在之犯意聯絡，加
    入由姓名、年籍不詳，綽號「段宏楠」之成年人及其他姓名
    、年籍不詳之成年人組成之詐欺集團，高振文除在新北市土
    城區中興路某處，提供其申設之合作金庫商業銀行帳號0000
    000000000號帳戶（下稱本案帳戶）之帳號予「段宏楠」，
    供詐欺集團成員使用外，並持該提款卡擔任車手之工作。嗣
    該詐欺集團之其餘成員，即於附表一所示之時間，以附表一
    所示方式施用詐術，致附表一所示之人陷於錯誤，而分別匯
    款附表一所示金額至本案帳戶內，「段宏楠」隨即指示高振
    文於附表一所示時間，前往附表一所示地點提領款項，再由
    高振文或其委託之不知情友人田家樺（所涉詐欺等犯嫌，經
    檢察官為不起訴處分）前往提款（詳如附表一所示）。高振
    文或田家樺取得上述款項後，再將款項交予「段宏楠」收取
    ，並輾轉上交詐欺集團上游成員，以此方式與「段宏楠」及
    其他詐欺集團成員共同製造金流之斷點，以掩飾、隱匿詐欺
    犯罪所得之去向、所在。
二、案經賴緯壕、吳奕臻、陳尚緯、蔡澄憲、蔡鉅星、李秀玲訴
    由新北市政府警察局土城分局；蘇運興、許嘉玲訴由新北市
    政府警察局汐止分局；王晟峰訴由嘉義縣警察局中埔分局報
    告臺灣新北地方檢察署檢察官偵查起訴。
    理  由
壹、證據能力部分：
一、按被告以外之人於審判外之陳述，雖不符刑事訴訟法第159
    條之1至第159條之4之規定，而經當事人於審判程序同意作
    為證據，法院審酌該言詞陳述或書面陳述作成時之情況，認
    為適當者，亦得為證據。當事人、代理人或辯護人於法院調
    查證據時，知有第159條第1項不得為證據之情形，而未於言
    詞辯論終結前聲明異議者，視為有前項之同意，刑事訴訟法
    第159條之5定有明文。查本判決所引用具傳聞性質之各項證
    據資料，經本院於審判期日依法踐行調查證據程序，檢察官
    、被告高振文就上開證據之證據能力均未爭執，於言詞辯論
    終結前亦未聲明異議，本院審酌上開證據作成時之情狀，並
    無違法或不當等情形，且與本案相關之待證事實具有關聯性
    ，認為以之作為本案之證據亦屬適當，爰依前揭規定，認均
    應有證據能力。
二、至組織犯罪防制條例第12條明定「訊問證人之筆錄，以在檢
    察官或法官面前作成，並經踐行刑事訴訟法所定訊問證人之
    程序者為限，始得採為證據」，本案關於證人之警詢筆錄，
    既非在檢察官或法官面前作成，依上述規定，自不得作為認
    定被告涉犯組織犯罪防制條例罪名之事證，是證人警詢筆錄
    於認定被告違反組織犯罪防制條例罪名時並無證據能力。
貳、實體部分：
一、認定犯罪事實所憑之證據及理由：
　　訊據被告固不否認曾交付本案帳戶資料予他人，並依他人指
    示，親自或委託田家樺提領如附表一所示之人受詐欺所匯入
    之款項，再將該等款項交付予他人，因而涉犯洗錢犯行之事
    實，惟矢口否認有何詐欺、參與組織犯行，辯稱：當時我在
    線上遊戲認識「段宏楠」，他跟我說有份工作是提供帳戶讓
    他們公司收取款項，並將款項領出來交給公司，報酬是匯入
    帳戶款項之2%，「段宏楠」說公司從事線上娛樂城，金流很
    大，所以需要有人幫忙云云。經查：
㈠、被告曾於上開時間，與「段宏楠」約定其提供本案帳戶供他
    人匯款，再依「段宏楠」之指示提領款項後，交給「段宏楠
    」，其可獲得匯入本案帳戶內款項之2%作為報酬。而「段宏
    楠」所屬詐欺集團成員於附表一所示時間，以附表一所示方
    式施用詐術，致附表一所示告訴人、被害人陷於錯誤，而分
    別匯款附表一所示金額至本案帳戶內，被告再依「段宏楠」
    之指示，親自或委由田家樺於附表一所示時間，前往附表一
    所示地點提領款項，再將該款項轉交給「段宏楠」乙節，業
    據附表一所示告訴人、被害人於警詢時分別證述明確（詳如
    附表二人證欄位所載），並有如附表二書證欄位所示文件、
    合作金庫商業銀行北士林分行111年7月8日函暨所附本案帳
    戶交易明細（本院卷第127至143頁）、被告之指認犯罪嫌疑
    人紀錄表（偵卷一第105至107頁）各1份在卷可佐，並為被
    告所不爭執（本院卷第78頁），是此部分事證明確，首堪認
    定。參以被告自承其依「段宏楠」指示，親自或委由田家樺
    提領款項後，將該款項交予「段宏楠」收受乙節（本院卷第
    76至77頁），顯與一般詐欺者詐財後，利用「車手」迅速自
    人頭帳戶內領款以掩飾資金流向，並躲避查緝之舉相符。從
    而，被告於客觀上既依「段宏楠」指示，提領如附表一所示
    告訴人、被害人遭詐騙之款項後，交予「段宏楠」，可徵被
    告確實係擔任詐欺集團中「車手」之角色，負責提領告訴人
    、被害人遭詐騙款項，並將之轉交該詐欺集團其他成員，以
    掩飾、隱匿詐欺告訴人、被害人之犯罪所得去向至為明確。
㈡、被告確有參與犯罪組織、三人以上共同詐欺取財及洗錢主觀
    犯意，說明如下：
 1、參照附表一所示告訴人、被害人於警詢時之證述內容可知，
    告訴人、被害人接獲詐欺集團成員佯稱有投資機會，致其等
    陷於錯誤，而依詐欺集團成員指示匯款至本案帳戶，可見上
    開詐欺集團確具相當規模，並有一定程度之分工，且客觀上
    參與對告訴人、被害人行騙者，除被告外，至少另有負責指
    示被告提款之「段宏楠」、向告訴人、被害人施以詐術之人
    ，足徵該詐欺集團成員確實達3人以上，且被告就有3人以上
    參與本案之情亦知之甚詳。
 2、在金融機構開設帳戶，涉及個人身分社會信用，具有高度屬
    人性，除非本人或與本人具密切親誼關係者，難認有何正當
    理由可率予提供他人使用，縱偶因特殊情況須將金融帳戶交
    付予他人，亦必深入瞭解該他人之可靠性與用途，再行提供
    使用，且金融帳戶如落入不明人士手中，極易被利用為與財
    產有關犯罪之工具，此係一般人日常生活經驗與通常之事理
    ；兼以近來利用人頭帳戶以行詐騙之事屢見不鮮，且經政府
    多方宣導，並經媒體反覆傳播，而諸如擄車勒贖、假勒贖電
    話、刮刮樂詐財、網路詐騙、電話詐騙等，多數均係利用他
    人帳戶，作為恐嚇取財或詐欺取財所得財物匯入之犯罪工具
    ，是依一般人通常之知識、智能及經驗，均應知悉向陌生人
    取得帳戶使用者，多係欲藉該帳戶取得不法犯罪所得，且隱
    匿帳戶內資金之實際取得人之身分，以逃避追查，是避免本
    身金融機構帳戶被不法行為人利用為詐財之工具，應係一般
    生活所易於體察之常識。而被告為89年次，曾在火鍋店內場
    、工地工作，大學休學中，此情業據其於本院審理時供述在
    卷（本院卷第77頁），足見其為智識正常及具相當社會經驗
    之成年人，就上情實無不知之理。
 3、參以現今詐騙之人分工細膩、行事謹慎，而詐騙之人派遣至
    金融機構實際領款之人，關乎詐欺所得能否順利得手，且因
    遭警查獲或銀行通報之風險甚高，參與取款者必須隨時觀察
    環境變化以採取應變措施，否則取款現場如有突發狀況，指
    揮者即不易對該不知內情之人下達指令，若詐騙之人利用不
    知內情之人前往提款，實難防免該人於提領時發覺可能遭利
    用從事違法情事，為求自保而向檢警或銀行人員舉發，導致
    詐騙計畫功敗垂成，甚或因無犯意聯絡之取款人不受指揮而
    將所領得之款項據為己有，而無法領得詐欺所得，故詐騙之
    人斷無可能派遣對詐騙行為毫無所悉者擔任至金融機構實際
    提領款項之人。甚且，觀諸卷附本案帳戶之交易明細，被告
    或其委託之田家樺均係於告訴人、被害人匯入款項未久即將
    該等款項領出，足見被告與「段宏楠」隨時保持密切聯繫，
    且處於待命、聽從指示領款之狀態。
 4、被告於本院審理中供稱：「段宏楠」是我在線上遊戲上認識
    的人，他說提供帳戶給他們公司經營線上娛樂城使用，可獲
    得匯入本案帳戶款項之2%作為報酬，我不知道對方是什麼公
    司，也沒有多問，領完錢以後，大部分都是約定晚上，在公
    園交付款項，地點沒有固定等語（本院卷第76至77、160至1
    61頁），由上可知，「段宏楠」僅係被告自網路偶然結識之
    對象，被告對於該人之姓名、年籍資料均無所知，對於「段
    宏楠」所宣稱經營線上娛樂城等情亦未經查證，實難認被告
    與「段宏楠」有何特別信賴關係。於此情形下，縱係經營博
    奕網站須收取款項，亦無支付報酬委託他人代領之必要，徒
    增款項遭不信任之人侵占或賭博不法行為遭人舉報之風險。
    況被告提領款項並非小額，其既與「段宏楠」無任何信賴基
    礎，若依被告所辯係為「段宏楠」代收、提領款項，「段宏
    楠」於被告提領款項時，理應親自或委託他人與被告一同前
    往銀行領款，然「段宏楠」於關鍵領款之際，不僅未親自或
    委託他人陪同在側，反約定在他處交付款項，顯見「段宏楠
    」係刻意避免於領款地點出現，而增加被查獲之風險。又依
    被告轉交現金之過程，「段宏楠」係指示被告於晚上在公園
    等隱蔽處所交付款項，顯有逃避偵查機關追查之目的，方會
    透過此等迂迴且無從於事後追查之方式收取前開款項，而被
    告猶配合此等顯與常情不符之模式，顯見被告主觀上對於該
    等款項之來源係屬不法，應有所認識及預見，益徵其可知其
    所參與者係以實施詐術為手段且具有持續性及牟利性之有結
    構性組織之詐欺集團，並擔任「車手」工作，而其仍同意加
    入，並依指令提領、交付款項，且亦知悉對方指示其以上開
    方式提款及交付款項，目的在於掩飾、隱匿犯罪所得之去向
    、所在，使執法人員難以追查其提款後之款項流向，是被告
    主觀上確有參與犯罪組織、三人以上共同詐欺取財及洗錢之
    犯意甚明。
㈢、被告與所屬詐欺集團成員就如事實欄所示犯行有犯意聯絡及
    行為分擔，說明如下：
 1、按刑法第339條之4第1項第2款之立法理由為多人共同行使詐
    術手段，易使被害人陷於錯誤，其主觀惡性較單一個人行使
    詐術為重，有加重處罰之必要，爰仿照本法第222條第1項第
    1款之立法例，將「三人以上共同犯之」列為第2款之加重處
    罰事由，本款所謂「三人以上共同犯之」，不限於實施共同
    正犯，尚包含同謀共同正犯（詳立法理由）。復按共同正犯
    之意思聯絡，原不以數人間直接發生者為限，即有間接之聯
    絡者，亦包括在內。如甲分別邀約乙、丙犯罪，雖乙、丙間
    彼此並無直接之聯絡，亦無礙於其為共同正犯之成立；又共
    同實行犯罪行為之人，在合同意思範圍以內，各自分擔犯罪
    行為之一部，相互利用他人之行為，以達其犯罪之目的者，
    即應對於全部所發生之結果，共同負責，不問犯罪動機起於
    何人，亦不必每一階段犯行，均經參與。再關於犯意聯絡，
    不限於事前有所協定，其於行為當時，基於相互之認識，以
    共同犯罪之意思參與者，亦無礙於共同正犯之成立。且數共
    同正犯之間，原不以直接發生犯意聯絡者為限，即有間接之
    聯絡者，亦包括在內。
 2、被告雖未參與向告訴人、被害人行騙之犯行，然被告係負責
    提供本案帳戶供告訴人、被害人匯入款項，並依「段宏楠」
    之指示領取款項，及將所提領之款項交予「段宏楠」，業如
    上述，雖被告未必對全部詐欺集團成員有所認識或知悉其等
    確切身分，亦未實際參與全部詐欺取財犯行，然此一間接聯
    絡犯罪之態樣，正為具備一定規模詐欺犯罪所衍生之細密分
    工模式，參與犯罪者透過相互利用彼此之犯罪角色分工，而
    形成一個共同犯罪之整體以利施行詐術，其等實均有以自己
    共同犯罪之意思，在共同犯意聯絡下，相互支援、供應彼此
    所需地位，相互利用他人行為，以達共同詐欺取財之目的，
    被告自應就其於本案所涉之詐欺取財、洗錢犯行，與所屬詐
    欺集團成員負共同正犯之責任。
㈣、綜上所述，被告前開所辯，不足採信，本案事證明確，被告
    前開參與犯罪組織、詐欺取財、洗錢等犯行，堪以認定，應
    予依法論科。　　
二、論罪科刑：
㈠、法律說明：
 1、按洗錢防制法第2條規定：「本法所稱洗錢，指下列行為：㊀
    意圖掩飾或隱匿特定犯罪所得來源，或使他人逃避刑事追訴
    ，而移轉或變更特定犯罪所得。㊁掩飾或隱匿特定犯罪所得
    之本質、來源、去向、所在、所有權、處分權或其他權益者
    。㊂收受、持有或使用他人之特定犯罪所得。」所稱特定犯
    罪，依照同法第3條第1款，包含最輕本刑為6月以上有期徒
    刑以上之刑之罪。從而第14條第1項所規範之一般洗錢罪，
    必須有第3條規定之前置特定犯罪作為聯結，始能成立。同
    法第15條第1項則規定：「收受、持有或使用之財物或財產
    上利益，有下列情形之一，而無合理來源且與收入顯不相當
    者，處6月以上5年以下有期徒刑，得併科新臺幣5百萬元以
    下罰金：㊀冒名或以假名向金融機構申請開立帳戶。㊁以不正
    方法取得他人向金融機構申請開立之帳戶。㊂規避第7條至第
    10條所定洗錢防制程序。」第15條之特殊洗錢罪，係在無法
    證明前置犯罪之特定不法所得，而未能依第14條之一般洗錢
    罪論處時，始予適用。倘能證明人頭帳戶內之資金係前置之
    特定犯罪所得，即應逕以一般洗錢罪論處，自無適用特殊洗
    錢罪之餘地。例如詐欺集團向被害人施用詐術後，為隱匿其
    詐欺所得財物之去向，而令被害人將其款項轉入該集團所持
    有、使用之人頭帳戶，並由該集團所屬之車手前往提領詐欺
    所得款項得逞，檢察官如能證明該帳戶內之資金係本案詐欺
    之特定犯罪所得，即已該當於新法第14條第1項之一般洗錢
    罪；至若無法將人頭帳戶內可疑資金與本案詐欺犯罪聯結，
    而不該當第2條洗錢行為之要件，當無從依第14條第1項之一
    般洗錢罪論處，僅能論以第15條第1項之特殊洗錢罪。倘行
    為人意圖掩飾或隱匿特定犯罪所得來源，而將特定犯罪所得
    直接消費處分，甚或交予其他共同正犯，而由共同正犯以虛
    假交易外觀掩飾不法金流移動，即難認單純犯罪後處分贓物
    之行為，應仍構成第2條第1或2款之洗錢行為（最高法院108
    年度台上字第1744號判決意旨參照）。
 2、查被告係依「段宏楠」之指示，提供本案帳戶供如附表一所
    示告訴人、被害人匯入款項，並依「段宏楠」之指示，親自
    或委由田家樺於提領款項後交付「段宏楠」取走，輾轉交付
    詐欺集團上游成員，當屬洗錢防制法第2條第2款掩飾、隱匿
    特定犯罪所得去向、所在之行為。
㈡、罪名：
    核被告所為，係犯組織犯罪防制條例第3條第l項後段之參與
    犯罪組織罪、刑法第339條之4第1項第2款之三人以上共同詐
    欺取財罪、洗錢防制法第2條第2款、第14條第1項之一般洗
    錢罪。
㈢、共同正犯：
    被告就本案犯行，與「段宏楠」及其餘所屬成年詐欺集團成
    員間，有犯意聯絡及行為分擔，為共同正犯。
㈣、罪數：
 1、按組織犯罪防制條例於106年4月19日修正公布，擴大犯罪組
    織之定義，將具有持續性及牟利性之詐欺集團亦納為犯罪組
    織之犯罪類型，從而，行為人參與以詐術為目的之犯罪組織
    ，即尚有待其他加重詐欺犯罪，以確保或維護此一繼續犯之
    狀態。基此，行為人參與詐欺犯罪組織之先行為，與其嗣後
    著手實行加重詐欺行為間，雖在時間及場所未能完全重合，
    在自然意義上非完全一致，然二者具有階段性之緊密關聯性
    ，並有部分合致，復為確保及維護犯罪組織之宗旨或目的所
    必要，自得評價為單一行為，而有想像競合犯之適用，如予
    數罪併罰，反有過度評價之疑，實與人民法律感情不相契合
    。惟倘行為人於參與詐欺犯罪組織之繼續中，先後加重詐欺
    數人之財物，因該一貫穿全部犯罪歷程之參與犯罪組織的不
    法內涵，較之陸續實行之加重詐欺犯行為輕，自不能「以小
    包大、全部同一」，應僅就參與犯罪組織及首次加重詐欺二
    罪，依想像競合犯從一重之加重詐欺罪處斷。而此一參與犯
    罪組織之繼續行為，已為首次加重詐欺行為所包攝，自不得
    另割裂與其他加重詐欺行為，各再論以想像競合犯，以免重
    複評價。是以，第二次（含）以後之加重詐欺犯行，應單純
    依數罪併罰之例處理，當無從將一參與犯罪組織行為割裂再
    另論一參與犯罪組織罪，而與第二次（含）以後所犯加重詐
    欺罪從一重論處之餘地（最高法院108年度台上字第337號判
    決意旨參照）。是被告就所犯參與犯罪組織罪，與其與詐欺
    集團成員共犯首次三人以上共同詐欺取財罪（即附表一編號
    1所示對被害人張名葳之詐欺犯行）、一般洗錢罪，係想像
    競合犯，應依刑法第55條之規定，從一重論以三人以上共同
    詐欺取財罪。又被告於附表一編號2至11所示犯行中，均係
    以一行為同時觸犯三人以上共同詐欺取財罪、一般洗錢罪，
    亦為想像競合犯，皆應依刑法第55條之規定從一重之三人以
    上共同詐欺取財罪論處。
 2、被告對各告訴人、被害人分別所犯各次三人以上共同詐欺取
    財犯行，犯意各別，行為互殊，應予分論併罰。　　
㈤、量刑審酌：
    爰審酌被告參與詐欺集團，提供本案帳戶供詐欺集團收取詐
    得之款項，並擔任「車手」，與詐欺集團成員共同掩飾、隱
    匿詐欺取財犯罪所得之去向暨所在，使金流不透明，亦使不
    法之徒得藉此輕易詐欺並取得財物、隱匿真實身分，造成國
    家查緝犯罪受阻，並助長犯罪之猖獗，影響社會經濟秩序，
    危害金融安全，同時造成告訴人、被害人求償上之困難，其
    所生危害非輕，所為實值非難；並考量被告與告訴人陳尚緯
    、蔡鉅星、李秀玲均經本院調解成立，且已履行完畢，有本
    院調解筆錄1份、郵政跨行匯款申請書3份在卷可參（本院卷
    第83至84、165至169頁），足見被告有填補其犯罪所生之損
    害；兼衡被告參與提領之金額、於該詐欺集團之角色分工非
    居於主導或核心地位，及其犯罪之動機、目的、素行（參本
    院卷第19至20頁之臺灣高等法院被告前案紀錄表，被告於10
    8年間有公共危險前科）、犯後態度，暨被告於本院審理中
    自述大學休學之教育程度、從事工地工作、與父母親、姐姐
    同住之生活狀況（本院卷第162頁）等一切情狀，分別量處
    如附表二各編號所示之刑。並酌以被告所犯各次三人以上共
    同詐欺取財犯行，均係於110年1至2月間為之，時間密切接
    近，且係出於相同之犯罪動機，侵害同一種類法益，足見數
    罪對法益侵害之加重效應不大，如以實質累加之方式定應執
    行刑，則處罰之刑度顯將超過其行為之不法內涵，而違反罪
    責原則，考量因生命有限，刑罰對被告造成之痛苦程度，係
    隨刑度增加而生加乘效果，而非以等比方式增加，是以隨罪
    數增加遞減其刑罰之方式，當足以評價被告行為之不法性之
    法理（即多數犯罪責任遞減原則）。爰參酌上情，並就整體
    犯罪之非難評價等情綜合判斷，定其應執行之刑如主文所示
    。
㈥、不予強制工作之說明：
　　按犯第1項之罪者，應於刑之執行前，令入勞動場所，強制
    工作，其期間為3年，組織犯罪防制條例第3條第3項固定有
    明文，惟106年4月19日修正公布之組織犯罪防制條例第3條
    第3項規定：「犯第1項之罪者，應於刑之執行前，令入勞動
    場所，強制工作，其期間為3年。」（嗣107年1月3日修正公
    布第3條，但本項並未修正）就受處分人之人身自由所為限
    制，違反憲法比例原則及憲法明顯區隔原則之要求，與憲法
    第8條保障人身自由之意旨不符，應自本解釋公布之日起失
    其效力，業經司法院大法官釋字第812號解釋在案。則就參
    與犯罪組織者，關於強制工作之規定，既經司法院大法官認
    定有違憲之情事，且自解釋公布之日起失其效力，本案自無
    從對被告宣告強制工作。　
三、沒收：
㈠、按犯罪所得，屬於犯罪行為人者，沒收之，但有特別規定者
    ，依其規定；再按前2項之沒收，於全部或一部不能沒收或
    不宜執行沒收時，追徵其價額，刑法第38條之1第1項、第3
    項分別定有明文。又共同正犯之犯罪所得，沒收或追徵，應
    就各人所分得之數額分別為之；先前對共同正犯採連帶沒收
    犯罪所得之見解，已不再援用及供參考（最高法院104年度
    第13次刑事庭會議決議意旨參照），此為最高法院近來一致
    之見解。
㈡、經查，被告於附表一所示犯行中所提領之款項均已上繳詐欺
    集團成員，其對該等款項自無事實上處分權及所有權，又被
    告於本院審理中供稱並未收到報酬等語（本院卷第77、160
    頁），而依現存卷內證據，並無積極證據證明被告實際獲取
    犯罪所得而受有不法利益，本案即無對其宣告沒收犯罪所得
    之餘地。
據上論結，應依刑事訴訟法第299條第1項前段，判決如主文。
本案經檢察官林佳慧提起公訴，檢察官簡志祥到庭執行職務。
中　　華　　民　　國　　111 　年　　8 　　月　　30　　日
                  刑事第十四庭  審判長法  官  王榆富

                                      法  官  梁家贏

                                      法  官  鄭琬薇
上列正本證明與原本無異。
如不服本判決，應於判決送達後20日內敘明上訴理由，向本院提
出上訴狀 (應附繕本) ，上訴於臺灣高等法院。其未敘述上訴理
由者，應於上訴期間屆滿後20日內向本院補提理由書「切勿逕送
上級法院」。
                                      書記官  陳鴻慈
中　　華　　民　　國　　111 　年　　8 　　月　　30　　日
附表一：
編號 告訴人 被害人 詐欺方式 匯款時間 匯款金額 提領人 提領時間 提領金額（扣除手續費） 提領地點 1 張名葳 被害人 （起訴書附表編號1） 由該詐欺集團某成員，於110年1月12日某時許，以社群軟體FACEBOOK暱稱「李任翔」向張名葳佯稱：可在FACEBOOK上點讚、上傳截圖獲得報酬，如另儲值升級會員，可獲得更多報酬云云，致張名葳陷於錯誤而匯款。 110年1月25日下午5時57分許 488元 高振文 110年1月25日晚上7時4分許 30,000元 新北市○○區○○路0段0號合庫商銀南土城分行 2 洪鳳娟 被害人 （起訴書附表編號2） 由該詐欺集團某成員，於110年1月25日晚上9時54前不久某時許，以通訊軟體LINE向洪鳳娟佯稱：依指示完成任務可獲得報酬，如另儲值升級會員，可獲得更多報酬云云，致洪鳳娟陷於錯誤而匯款。 110年1月25日晚上9時54分許 488元 田家樺 110年1月26日凌晨0時5分許 30,000元 新北市○○區○○路00號合庫商銀三峽分行 3 賴緯壕 （起訴書附表編號3） 由該詐欺集團某成員，於110年1月14日某時許，以通訊軟體LINE向賴緯壕佯稱：可在指定網站完成推廣任務獲得報酬，如另儲值升級為特別會員，可獲得更多報酬云云，致賴緯壕陷於錯誤而匯款。 110年2月1日晚上7時44分許 699元 高振文 110年2月1日晚上11時51分許 30,000元 新北市○○區○○路00號合庫商銀三峽分行    110年2月3日中午12時40分許 18,000元 高振文 110年2月3日晚上9時25分許 20,000元 新北市○○區○○○路000號OK超商樹林桃子腳店 4 王晟峰 （起訴書附表編號4） 由該詐欺集團某成員，於109年12月31日某時許，以通訊軟體LINE向王晟峰佯稱：可在指定網站完成任務獲得報酬，如付費升級帳號，有機會獲得高成數報酬云云，致王晟峰陷於錯誤而匯款。 110年2月2日晚上11時21分許 18,000元 高振文 110年2月3日晚上9時26分許 20,000元 新北市○○區○○○路000號OK超商樹林桃子腳店 5 蘇運興 （起訴書附表編號5） 由該詐欺集團某成員，於110年1月19日上午8時許，以通訊軟體LINE向蘇運興佯稱：可在指定網站完成任務獲得報酬，如付費升級會員，會提供更多任務云云，致蘇運興陷於錯誤而匯款。 110年2月3日上午8時54分許 88,888元 高振文 110年2月3日晚上9時27分許 20,000元 新北市○○區○○○路000號OK超商樹林桃子腳店    110年2月3日上午11時31分許 18,000元  110年2月3日晚上9時34分許 30,000元 新北市○○區○○路00號合作金庫商業銀行三峽分行    110年2月5日晚上11時33分許 6,300元 田家樺 110年2月6日凌晨0時42分許 20,000元 新北市○○區○○街0段000號全家超商樹林新柑園店 6 許嘉玲 （起訴書附表編號6） 由該詐欺集團某成員，於109年12月30日某時許，以社群軟體Instgram向許嘉玲佯稱：可在指定網站點讚賺取報酬，如儲值加入會員，可賺取更多報酬云云，致許嘉玲陷於錯誤而匯款。 110年2月3日晚上8時38分許 18,000元 高振文 110年2月3日晚上9時35分許 30,000元 新北市○○區○○路00號合作金庫商業銀行三峽分行 7 吳奕臻 （起訴書附表編號7） 由該詐欺集團某成員，於110年1月26日某時許，以社群軟體FACEBOOK向吳奕臻佯稱：可在指定網站投資獲利云云，致吳奕臻陷於錯誤而匯款。 110年2月3日晚上9時13分許 50,000元 高振文 110年2月3日晚上9時36分許 30,000元 新北市○○區○○路00號合作金庫商業銀行三峽分行    110年2月3日晚上9時15分許 7,666元     8 陳尚緯 （起訴書附表編號8） 由該詐欺集團某成員，於110年2月1日下午3時許，以通訊軟體LINE向陳尚緯佯稱：可在指定網站投資獲利云云，致陳尚緯陷於錯誤而匯款。 110年2月5日下午4時54分許 40,000元 田家樺 110年2月5日晚上7時8分許 20,000元 新北市○○區○○街000號統一超商民昇門市    110年2月5日下午4時55分許 40,000元     9 葉澄憲 （起訴書附表編號9，起訴書誤載為蔡承憲） 由該詐欺集團某成員，於110年2月5日晚上7時9分前不久某時許，以社群軟體Instagram向葉澄憲佯稱：可在指定網站完成任務獲得報酬，如另付費升等會員，可獲得更多報酬云云，致葉澄憲陷於錯誤而匯款。 110年2月5日晚上7時8分許 6,300元 田家樺 110年2月5日晚上7時9分許 20,000元 新北市○○區○○街000號統一超商民昇門市 10 蔡鉅星 （起訴書附表編號10） 由該詐欺集團某成員，於110年2月5日某時許，以通訊軟體LINE向蔡鉅星佯稱：可在指定網站完成任務獲得報酬，如另付費升等會員，可獲得更多報酬云云，致蔡鉅星陷於錯誤而匯款。 110年2月5日晚上7時10分許 30,000元 田家樺 110年2月5日晚上7時17分許 15,000元 新北市○○區○○路00號合作金庫商業銀行三峽分行    110年2月5日晚上7時35分許 23,000元 田家樺 110年2月6日凌晨0時37分許 20,000元 新北市○○區○○街0段000號萊爾富超商樹林樹園店 11 李秀玲 （起訴書附表編號11） 由該詐欺集團某成員，於110年2月5日某時許，以通訊軟體LINE向李秀玲佯稱：可在指定網站完成任務獲得報酬，如另付費升等會員，可獲得更多報酬云云，致李秀玲陷於錯誤而匯款。 110年2月5日晚上7時21分許 23,000元 田家樺 110年2月6日凌晨0時38分許 20,000元 新北市○○區○○街0段000號萊爾富超商樹林樹園店    110年2月5日晚上7時38分許 30,000元     
附表二：
編號 事實 人證 書證 罪刑主文 備註 1 附表一編號1 證人即被害人張名葳於警詢時之證述（偵卷一第17頁） 高振文提款之監視錄影畫面截圖1張（偵卷一第95頁）、網路銀行交易明細截圖2張、LINE對話紀錄、群組記事本貼文、詐欺網頁截圖1份、內政部警政署反詐騙諮詢專線紀錄表1份（偵卷一第42、44至65、97頁） 高振文犯三人以上共同詐欺取財罪，處有期徒刑壹年。 被害人張名葳受詐欺金額488元 2 附表一編號2 證人即被害人洪鳳娟於警詢時之證述（偵卷一第18至21頁） 田家樺提款之監視錄影畫面截圖1張（偵卷一第95頁）、LINE群組對話紀錄、詐欺投資網頁截圖共4張、網路銀行轉帳交易明細截圖1張、內政部警政署反詐騙諮詢專線紀錄表1份（偵卷一第66至67、98頁） 高振文犯三人以上共同詐欺取財罪，處有期徒刑壹年。 被害人洪鳳娟受詐欺金額488元 3 附表一編號3 證人即告訴人賴緯壕於警詢時之證述（偵卷一第22至23頁） 高振文提款之監視錄影畫面截圖2張（偵卷一第95頁反面）、聯邦銀行、中華郵政自動櫃員機交易明細、詐欺網頁截圖各1張、賴緯壕與詐欺集團成員LINE對話紀錄截圖、賴緯壕與詐欺集團成員臉書訊息截圖、內政部警政署反詐騙諮詢專線紀錄表各1份（偵卷一第68至76、99頁） 高振文犯三人以上共同詐欺取財罪，處有期徒刑壹年貳月。 告訴人賴緯壕受詐欺金額18,699元 4 附表一編號4 證人即告訴人王晟峰於警詢時之證述（偵卷三第4至6頁） 高振文提款之監視錄影畫面截圖1張（偵卷一第95頁反面）、內政部警政署反詐騙諮詢專線紀錄表、王晟峰合庫銀行、郵局存摺封面影本各1份、詐欺投資網站截圖5張、網路銀行轉帳交易明細截圖1張、王晟峰與詐欺集團成員對話紀錄截圖1份（偵卷三第20、23、24、27、28頁） 高振文犯三人以上共同詐欺取財罪，處有期徒刑壹年貳月。 告訴人王晟峰受詐欺金額18,000元 5 附表一編號5 證人即告訴人蘇運興於警詢時之證述（偵卷二第52至53頁） 高振文提款之監視錄影畫面截圖2張（偵卷一第95頁反面）、田家樺提款之監視錄影畫面截圖1張（偵卷一第96頁反面）、網路銀行轉帳交易明細3張、新北市政府警察局新店分局江陵派出所受理詐騙帳戶通報警示簡便格式表、金融機構聯防機制通報單各1份（偵卷二第54至56、58頁） 高振文犯三人以上共同詐欺取財罪，處有期徒刑壹年陸月。 告訴人蘇運興受詐欺金額113,188元 6 附表一編號6 證人即告訴人許嘉玲於警詢時之證述（偵卷二第11頁） 高振文提款之監視錄影畫面截圖1張（偵卷一第95頁反面）、合作金庫銀行自動櫃員機交易明細1張、許嘉玲郵局存摺封面及內頁影本、詐欺投資網頁截圖、許嘉玲與詐欺集團成員對話紀錄截圖、內政部警政署反詐騙諮詢專線紀錄表、臺中市政府警察局太平分局新平派出所受理詐騙帳戶通報警示簡便格式表、金融機構聯防機制通報單各1份（偵卷二第12、14至19、22、23頁） 高振文犯三人以上共同詐欺取財罪，處有期徒刑壹年貳月。 告訴人許嘉玲受詐欺金額18,000元 7 附表一編號7 證人即告訴人吳奕臻於警詢時之證述（偵卷一第24頁） 高振文提款之監視錄影畫面截圖1張（偵卷一第95頁反面）、網路銀行轉帳交易明細截圖、吳奕臻與詐欺集團成員之對話截圖、內政部警政署反詐騙諮詢專線紀錄表各1份（偵卷一第77、79至80、100頁） 高振文犯三人以上共同詐欺取財罪，處有期徒刑壹年參月。 告訴人吳奕臻受詐欺金額57,666元 8 附表一編號8 證人即告訴人陳尚緯於警詢時之證述（偵卷一第25至26頁） 田家樺提款之監視錄影畫面截圖1張（偵卷一第96頁）、網路銀行轉帳交易明細截圖、內政部警政署反詐騙諮詢專線紀錄表各1份（偵卷一第81、101頁） 高振文犯三人以上共同詐欺取財罪，處有期徒刑壹年壹月。 告訴人陳尚緯受詐欺金額80,000元；調解成立 9 附表一編號9 證人即告訴人葉澄憲於警詢時之證述（偵卷一第27至29頁） 田家樺提款之監視錄影畫面截圖1張（偵卷一第96頁）、葉澄憲與詐欺集團成員對話紀錄截圖、詐欺網頁截圖各1份、網路銀行轉帳交易明細截圖1張、內政部警政署反詐騙諮詢專線紀錄表1份（偵卷一第82至84、86至88、102頁） 高振文犯三人以上共同詐欺取財罪，處有期徒刑壹年壹月。 告訴人葉澄憲受詐欺金額6,300元 10 附表一編號10 證人即告訴人蔡鉅星於警詢時之證述（偵卷一第30頁） 田家樺提款之監視錄影畫面截圖2張（偵卷一第96頁正反面）、蔡鉅星與詐欺集團成員對話紀錄截圖1份、詐欺投資網站截圖1張、合作金庫銀行、中華郵政自動櫃員機交易明細各1張、內政部警政署反詐騙諮詢專線紀錄表1份（偵卷一第89至91、104頁） 高振文犯三人以上共同詐欺取財罪，處有期徒刑壹年壹月。 告訴人蔡鉅星受詐欺金額53,000元；調解成立 11 附表一編號11 證人即告訴人李秀玲於警詢時之證述（偵卷一第31頁） 田家樺提款之監視錄影畫面截圖1張（偵卷一第96頁反面）、玉山銀行、中華郵政自動櫃員機交易明細各1張、李秀玲與詐欺集團成員對話紀錄截圖1份、詐欺投資網站截圖1張、內政部警政署反詐騙諮詢專線紀錄表1份（偵卷一第92至94、103頁） 高振文犯三人以上共同詐欺取財罪，處有期徒刑壹年壹月。 告訴人李秀玲受詐欺金額53,000元；調解成立 
◎卷宗名稱及代號索引
編號 卷宗名稱 代號 1 111年度金訴字第799號卷 本院卷 2 110年度偵字第33396號卷 偵卷一 3 110年度偵字第38980號卷 偵卷二 4 111年度偵字第3631號卷 偵卷三 
附錄本案論罪科刑之法條：
◎中華民國刑法第339條之4
犯第339條詐欺罪而有下列情形之一者，處1年以上7年以下有期
徒刑，得併科1百萬元以下罰金：
一、冒用政府機關或公務員名義犯之。
二、三人以上共同犯之。
三、以廣播電視、電子通訊、網際網路或其他媒體等傳播工具，
    對公眾散布而犯之。
前項之未遂犯罰之。

◎組織犯罪防制條例第3條第1項：
發起、主持、操縱或指揮犯罪組織者，處3年以上10年以下有期
徒刑，得併科新臺幣1億元以下罰金；參與者，處6月以上5年以
下有期徒刑，得併科新臺幣1千萬元以下罰金。但參與情節輕微
者，得減輕或免除其刑。

◎洗錢防制法第2條
本法所稱洗錢，指下列行為：
一、意圖掩飾或隱匿特定犯罪所得來源，或使他人逃避刑事追訴
    ，而移轉或變更特定犯罪所得。
二、掩飾或隱匿特定犯罪所得之本質、來源、去向、所在、所有
    權、處分權或其他權益者。
三、收受、持有或使用他人之特定犯罪所得。

◎洗錢防制法第14條
有第2條各款所列洗錢行為者，處7年以下有期徒刑，併科新臺幣
5百萬元以下罰金。
前項之未遂犯罰之。
前二項情形，不得科以超過其特定犯罪所定最重本刑之刑。